【裁判字號】    92,上更(一),584
【裁判日期】    950620
【裁判案由】    貪污治罪條例
【裁判全文】
臺灣高等法院刑事判決             92年度上更(一)字第584號
上  訴  人  臺灣板橋地方法院檢察署檢察官
上  訴  人
即  被  告  庚○○
選任辯護人  王東山律師
            李美寬律師
上  訴  人
即  被  告  己○○
選任辯護人  徐光佑律師
            林長泉律師
右上訴人因被告貪污案件，不服臺灣板橋地方法院88年度訴字第
296號，中華民國90年12月20日第一審判決（起訴案號：臺灣板
橋地方法院檢察署87年度偵字第6961號、第6963號、第8075號，
移送併辦案號：臺灣板橋地方法院檢察署86年度偵字第22216號
）提起上訴，判決後經最高法院第一次發回更審，本院判決如左
：
    主  文
原判決關於庚○○、己○○部分均撤銷。
庚○○連續依據法令從事公務之人員，對於職務上之行為，收受
賄賂，處有期徒刑柒年捌月，褫奪公權陸年，所得財物新臺幣捌
拾壹萬仟元，應予追繳沒收，如全部或一部無法追繳時，以其
財產抵償之。
己○○連續依據法令從事公務之人員，對於職務上之行為，收受
賄賂，處有期徒刑柒年貳月，褫奪公權伍年，所得財物新臺幣柒
萬元，應予追繳沒收，如全部或一部無法追繳時，以其財產抵償
之。
    事  實
一、庚○○係臺北縣政府工務局都市計畫課行政組組長，負責臺
    北縣中永和地區指定建築線審核及核發業務，為依據法令從
    事公務之人員。竟基於概括犯意，於民國84年至86年間，對
    於職務上之行為，收受賄賂如左：
（一）、85年11月間，負責審核由建築師孫德燿委託佳陽測量企
        業有限公司（下稱佳陽公司）負責人丙○○（所犯故為
        收受明知公務員因犯對於職務上之行為收受賄賂罪所得
        之財物罪部分，經原審判處有期徒刑1年4月，褫奪公權
        1年，緩刑3年確定）所申請位於臺北縣永和市○○段48
        8至503地號等16筆土地之「85定--永19--2384號」指定
        建築線案件時，因該基地面臨現有道路即臺北縣永和市
        ○○路360巷兩端與計劃道路相交處，原應依臺北縣政
        府工務局編製之臺北縣建築線指定申請案範例彙編作業
        規定「現有巷道截角不劃以加註」（依臺灣省建築管理
        規則第35條規定辦理）處理，竟利用前開因截角不劃之
        機會，向丙○○表示若不劃截角，業主須支付交際費，
        而因業主不同意，庚○○即依其職務上之權責，擅將上
        開申請基地加入保平段487及507等2地號之土地，發出
        涵蓋18筆土地之指定建築線，造成507地號土地為畸零
        地，形成日後申請建築執照需檢附該筆土地使用土地同
        意書之額外負擔。嗣於86年1、2月間，業主同陽建設股
        份有限公司經理丁○○委請蔡錦勝建築師（涉嫌行賄部
        分，另經檢察官為不起訴處分），就臺北縣永和市○○
        段488至503地號、509至514地號、516至521地號等28筆
        土地設計規劃，及委請佳陽公司丙○○提出申請指定建
        築線「86定--永19-- 319號」，因臺北縣政府工務局都
        市計畫課內規規定已申請指定建築線而逾期案件仍由原
        承辦人辦理，庚○○遂透過丙○○向建築師蔡錦勝及該
        建築師事務所經理許異星，表示可私下同意將前開507
        地號畸零地部分採劃圓弧截角方式予以剔除，惟需支付
        剔除土地市價一成約新臺幣（下同）50萬元之賄款。經
        丁○○應允，先由庚○○將於85年11月15日核定之「85
        定--永19--2384號」指定建築線案之副本收回銷毀，並
        逕將該案留檔之正本書圖，就現有巷道未劃截角部分，
        塗改劃成圓弧截角，變造該公文書，於86年2月21日，
        再由佳陽公司重為申請辦理指定建築線時，庚○○乃以
        同案逾期重辦之作業方式，於86年2月24日逕為核准「
        86定--永19--319號」。丁○○旋於86年2月27日持現金
        50萬元，與丙○○相偕至臺北縣測量工程商業同業公會
        （址設臺北縣板橋市○○路○段46巷52號4樓），親交予
        庚○○（其中5萬元由丙○○分得作為交際費之用）。
（二）、86年6月間，利用臺北縣政府預定於86年8月15日實施容
        積率將造成各建商推出建築案之建築面積減少之預期心
        理，以能優先核准為由，於86年6月17日核發「86定--
        中05--1266號」指定建築線時，由業主曹新泰建材行實
        際負責人曹阿煌支付交際費1萬元，經由丙○○於不詳
        地點轉交予庚○○。嗣曹阿煌持前開核准之指定建築線
        書圖委由陳文斌建築師事務所送請臺灣省建築師公會臺
        北縣辦事處，向臺北縣政府申請建築執照，臺北縣政府
        工務局建管課於86年6月23日受理後於執行審查期間，
        發現該建築線指定案僅列9筆土地，漏列山腳小段120之
        19及120之20等2筆地號，與陳文斌建築師事務所向建管
        課申請建築執照之11筆地號不符，致遭建管課退件。經
        丙○○與承辦人庚○○商議，庚○○明知前開申請案程
        序業已終結，若增加地號須重新申請辦理，為索取賄賂
        ，乃透過丙○○向曹阿煌表示，可以改圖抽換，變造公
        文書之方式，將原先核准「86定--中05--1266號」之9
        筆地號土地之指定建築線書圖，抽換成加上山腳小段
        120之19及120之20地號等共計11筆土地之指定建築線書
        圖，惟需支付4萬元之賄款。曹阿煌為趕時效，乃予同
        意，丙○○收回前核發之指定建築線案副本交由庚○○
        更改後，曹阿煌依約於86年7月21日簽發付款人為彰化
        商業銀行雙和分行、票號EU0000000號、金額4萬元之支
        票1紙，交予丙○○兌成現金，再於不詳地點交予庚○○收受。
（三）、85年2月間，利用臺北縣政府預定於86年8月15日實施容
        積率將造成各建商推出建築案之建築面積減少之預期心
        理，以能優先核准為由，於85年2月3日核發「85定--中
        03--0191號」（申請基地為臺北縣中和市○○○段外南
        勢角小段89之1、89之4、80之4地號土地）指定建築線
        時，對於職務上之行為，由業主芳園建設股份有限公司
        委託設計之駱久雄建築師簽發發票人為羅貴紅、付款人
        為合作金庫中和支庫、面額56,750元（含測量費3,67
        50元及交際費2萬元）之支票1紙，交予丙○○兌成現金
        ，將其中2萬元賄款於不詳地點交付予庚○○，庚○○
        則核准該案。
（四）、85年1月間，利用臺北縣政府預定於86年8月15日實施容
        積率將造成各建商推出建築案之建築面積減少之預期心
        理，以能優先核准為由，於85年1月29日核發「85定--
        中05--0160號」（申請基地為臺北縣中和市○○段枋寮
        小段171等10筆地號土地）指定建築線時，對於職務上
        之行為，由業主徐正樹委託設計建築師駱久雄交付包括
        2萬元交際費及測量費共32,500元予丙○○，由丙○○
        將其中賄款2萬元於不詳地點轉交予庚○○收受。
（五）、86年6月間，利用臺北縣政府預定於86年8月15日實施容
        積率將造成各建商推出建築案之建築面積減少之預期心
        理，以能優先核准為由，於86年3月17日核發「86定--
        永16--0527號」（申請基地為臺北縣永和市○○段1542
        、1543地號2筆土地）指定建築線時，對於職務上之行
        為，由業主黃咸仁交付10萬元（測量費5萬元及交際費5
        萬元）予丙○○，經丙○○轉由徐瑞珠於不詳地點將5
        萬元交予庚○○收受。
（六）、84年5、6月間，雍基建設開發有限公司（下稱雍基建設
        公司、負責人徐德雄）與臺北縣中和市○○段枋寮小段
        78之1、79之2地號2筆屬祭祀公業土地之地主余光明簽
        立合建契約，因徐德雄有意購買緊鄰同小段之78之5、7
        9之3、112之4、111之3地號等4筆畸零地合建，乃委請
        孫德燿建築師就前開6筆土地設計、規劃、監造，孫德
        燿再於同年6月間委請佳陽公司丙○○辦理指定建築線
        案。丙○○受託後發現前開6筆土地屬44年中和原都市
        計畫區，因土地樁位成果不全，無法測定樁位，致無法
        指定建築線，經丙○○請示當時之都計課長楊天柱解決
        之道，楊天柱裁示須補建前開地號樁位，經驗收公告後
        ，完成法定程序，始可核發建築線，佳陽公司遂依中和
        地政事務所之實地鑑界樁及地籍，逕為分割線作現況補
        建樁位，報請都計課實地驗收樁位；唯經套繪62年發布
        之中和都市計畫圖，發現前開土地道路街廓與實地測定
        之位置不符，驗收人員乃將驗收成果提報都計課建築線
        爭議研討會，經決議依62年發布之中和都市○○○○道
        路街廓修正樁位再報請驗收。佳陽公司依該決議實地修
        測樁位完竣後，再報請驗收，經驗收人員驗收無誤後簽
        報，於85年5月14日以85北府工都字第159771號，自85
        年5月20日起公告30日。嗣當時都計課審核指定建築線
        申請案之中和地區承辦人庚○○發現前開土地北側15計
        畫道路（即中和市○○路）曾經完成樁位測定及公告之
        法定程序，將前開廣福路公告成果與85年5月20日公告
        成果比對，發現有關廣福路樁位測定位置與中和市公所
        原公告位置不符，經簽報縣長尤清撤銷85年5月20日之
        公告，致前開土地之樁位成果仍不全，無法核發建築線
        。丙○○乃向孫德燿建築師事務所職員謝雋樹表示中和
        地區路樁位置不明確，欲申辦建築線困難度較高，需支
        付5萬元之交際費與都計課承辦員溝通，俾得儘速核准
        ；謝雋樹轉知孫德燿建築師再轉告徐德雄，經業主徐德
        雄應允，都計課即決定依81年7月6日81北府工都字第11
        26582號函以地籍逕為分割線為依據核發建築線，庚○○並以專案方式簽報縣長尤清核准。丙○○以逕為分割
        線重新測量建築線，於85年6月5日送件，庚○○於同年
        7月9日以「85定--中05--1607號」核准指定建築線案。
        孫德燿乃依約先簽發以其本人為發票人、中興銀行雙和
        分行為付款人、票號BT0000000號、金額18萬元之支票
        （含測量費13萬元、交際費5萬元）1紙，交由職員謝雋
        樹送至佳陽公司交予丙○○（嗣後由徐德雄簽發以雍基
        建設公司為發票人、帳號000000000號、付款人為臺北
        縣中和地區農會、票號AX0000000號、發票日85年10月
        31日、面額28萬元之支票交付孫德燿，其中18萬元為前
        開測量費及交際費，另10萬元為支付孫德燿之其他事務
        代辦費），丙○○兌換成現金後，將其中3萬元作為請
        庚○○及都計課人員餐敘花用，其餘2萬元則於不詳地
        點交付庚○○，庚○○對於職務上之行為，收受該2萬
        元賄賂。
（七）、「85定--中05--1607號」建築線核准後，雍基建設公司
        即向財政部國有財產局辦理購買緊鄰同小段之78之5、7
        9之3、112之4、111之3地號等4筆畸零地，而因前開78
        之1、79之2地號屬祭祀公業土地，依規定祭祀公業土地
        不得增加面積及財產，致無法購買合併，造成前開建築
        線指定案即將超逾時效；孫德燿建築師遂於86年1月間
        再委請佳陽公司重辦前開6筆土地之指定建築線，經庚○○於86年1月22日依其權責，以「86定--中05--0169
        號」核准，丙○○乃依行規，於不詳地點交付庚○○3
        千元之賄款。
（八）、86年4月30日，孫德燿建築師檢附「86定--中05--0169
        號」建築線指定案，向臺北縣政府工務局建管課申請前
        開78之1、79之2地號2筆土地之建築執照，惟因鄰近之
        臺北縣中和市○○段枋寮小段80、80之6、47等地號之
        地主游文魁等人認為庚○○核發之建築線樁位有爭議，
        影響彼等權益（游文魁、游文枝、王寶燕等曾以庚○○
        接受業主賄賂，違法核發「86定--中05--0169號」指定
        建築線案，圖利業主，造成其等土地畸零，影響權益為
        由，提起訴願、再訴願及行政訴訟，請求撤銷本案指定
        建築線，於90年3月15日經最高行政法院以游文魁等所
        有之土地與本案指定建築線之基地，其境界線不致因本
        案指定建築線而受有影響，游文魁等主張其等所有土地
        因本案指定建築線致成畸零，並非可採，而駁回原告之
        訴），向縣政府陳情，要求建管課暫緩核發雍基建設公
        司就前開土地之建築執照，經建管課簽會都計課，請就
        建築線問題澄清疑問，都計課中和地區承辦人梁志銘乃
        簽「因本案樁位有誤，正函請中和地政事務所查明中」
        ，建管課遂暫緩核發建築執照，並要求雍基建設公司儘
        快處理建築線問題；徐德雄因恐建築執照若遭取消，日
        後重辦建築線時容積率管制已實施，無法享有容積率實
        施前可建之樓地板面積，遂由孫德燿與丙○○商議如何
        解決，因依都計課規定原承辦人可續辦，且本件建築線
        指定案由庚○○核發，孫德燿乃提議可否由庚○○續辦
        該案，經丙○○詢問庚○○，庚○○表示不方便介入，
        孫德燿表明願支付交際費，請丙○○再與庚○○溝通，
        庚○○即稱倘現承辦人同意，且業主願意支付1、20 萬
        元交際費，可由其接辦。經丙○○轉告孫德燿，再徵詢
        業主徐德雄之同意，建管課於86年11月26日及同年12
        月6日，再以陳情書會文都計課，經庚○○回覆建管課
        以：「本案涉及建築線指定乙節，本課業已查明釐清並
        簽奉86年12月5日86北工都字第115401號函復在案，所
        陳撤銷列管核發建照，請本權責儘速核處」，建管課再
        據該文而核發建築執照。孫德燿旋於87年1月14日，自
        其中興銀行雙和分行帳戶內提領現金20萬元，遣職員謝
        雋樹送至佳陽公司交予丙○○（徐德雄於87年2月24日
        簽發以雍基建設公司為發票人、帳號23967之8號、付款
        人為臺灣土地銀行永和分行、票號AX0000000號、發票
        日87年2月25日、面額20萬元之支票1紙，交付孫德燿）
        ，由丙○○在佳陽公司先行交付庚○○10萬元，庚○○
        對於職務上行為，予以收受賄賂。丙○○並詢問尚須支
        付若干交際費，庚○○稱再斟酌。丙○○旋遭法務部調
        查局臺北縣調查站（下稱臺北縣調查站）約談，致尚有
        10萬元未交付。
二、己○○係臺北縣政府工務局都市計畫課約僱人員（任職期間
    自82年12月1日起迄87年3月），負責轄內板橋等地區建築線
    指定業務，為依據法令從事公務之人員。於任職期間，基於
    概括之犯意，對於職務上之行為，收受賄賂如下：
（一） 、86年7月間，審查「86定--板01--1607號」（申請基地
         為臺北縣板橋市○○○段溪頭小段201之1、201之5及
         201之7地號等3筆土地）指定建築線申請案時，因該基
         地現況有部分圍牆佔用鄰地205之41地號之國有地，業
         主林志煥為避免滋生購買前開國有地之爭議，並冀順
         利及時獲准，乃委由丙○○、戊○○向己○○說項。
         經己○○同意，依其職權，核發建築線圖，林志煥乃
         簽發面額15萬7千元（連同測量費5萬7千元及賄款10萬
         元）、付款人為華南商業銀行建成分行、票號為ZB000
         0000號之支票1紙，交予丙○○，丙○○於兌成現金後
         ，將其中5萬元於不詳地點交予己○○，己○○對於職
         務上之行為，收受賄賂。
（二） 、己○○利用臺北縣即將實施容積率之機會，於86年6月
         間，審核「86定--板06--1436號」（申請基地為臺北
         縣板橋市○○段1929、1930地號等2筆土地）指定建築
         線案時，以能優先核准為由，透過戊○○及丙○○，
         向代理業主誠世建設股份有限公司（負責人連振毅）
         申請前開指定建築線之建築師錢宏洋索取2萬元賄款，
         經業主誠世建設股份有限公司（負責人連振毅）同意
         ，己○○乃依其職務上之權責，優先核准「86定-- 板
         06--1436號」指定建築線案；錢宏洋於通過該指定建
         築線案件後，簽發面額8萬元（連同測量費6萬元及賄
         款2萬元）、付款人為臺北市○○○○路分行、票號為
         K00000000號之支票1紙予丙○○，由丙○○兌成現金
         後，將其中2萬元在不詳地點，交付己○○。事後卓明
         正連同發票營業稅3千元，開立發票6萬3千元予錢宏洋
         ，連振毅則簽發付款人為彰化商業銀行西松分行、票
         號為EU0000000號、面額8萬3千元之支票1紙，交付錢
         宏洋。
三、案經法務部調查局臺北縣調查站移送臺灣板橋地方法院檢察
    署檢察官偵查起訴，及由臺灣板橋地方法院檢察署檢察官移
    送併案審理。
      理  由
壹、有罪部分：
一、被告庚○○部分：訊據被告庚○○，矢口否認有何不法犯行
    ，辯稱：沒有這回事，伊所承辦的案件都是依法行政，丙○○只是代人家申請，伊未違背職務，沒也有收賄；且（一）
    、其辦理公務向均依法行政，並未收受賄賂；（二）、「85
    定--永19-2384號」指定建築線案件申請書圖上所載「487、
    507」2地號，非其所加註；（三）、證人戊○○、丁○○、
    蔡錦勝、許異星、曹阿煌、陳文斌、駱久雄、黃咸仁、劉麗
    惠、唐金偉、徐德雄、謝雋樹，孫德燿等人之證詞，均係「
    據丙○○告知」，屬傳聞證據，且彼等均未親眼目睹丙○○
    交付所謂之「賄款」，彼等之證詞，自不能作為認定之證據
    ；（四）、共同被告丙○○就交付所謂「賄款」之時間及地
    點，前後供詞不一；（五）、證人丁○○於原審調查時已當
    庭指認，當天收取現金50萬元之人，乃係身材瘦瘦之人，並
    非被告庚○○；（六）、同陽公司之轉帳傳票及丁○○之筆
    記本，僅能證明丁○○有將款項交予丙○○，並未足證明丙○○確將賄款交予被告庚○○；（七）、佳陽公司之內帳係
    該公司內部之帳本，公司執行業務之股東為多報支出，以免
    公司獲利遭其他股東均分，可能有不實之登載，並無法證明
    丙○○已將金錢交予被告庚○○；（八）、丙○○與蔡錦勝
    、許異星、徐瑞珠等人之電話通聯記錄內容，均未指明庚○○有受賄情事，自未能明確證明庚○○有受賄情事，蓋丙○○若有向業主詐騙「賄款」，則其於業主電詢時，斷無可能
    陳述未交付賄款，或主動承認並無行賄情事；（九）、移送
    併辦部分，業經最高行政法院駁回原告之訴，足證其並未違
    法；（十）、測謊結果並未可資為對其不利之認定云云。惟
    查：
（一）、上揭事實一（一）部分：業據
    １、共同被告丙○○於臺北縣調查站調查、檢察官偵查中、
        原審及本院前審調查時，分別供稱：「上開申請案中永
        和市○○段500地號與街道鄰接部分之指定建築線原先
        為直線，將507地號之畸零地包含在內。而該507地號屬
        於既成巷道，該既成巷道在500地號鄰接部分有一截角
        ，如以截角方式來指定建築線，剛好可以把507地號之
        畸零地剔除，並且符合規定。經客戶要我向縣府都計課
        承辦人庚○○商量，是否可以截角方式處理，鄭某即表
        示要該截角地價的一成左右，才願意辦，我即轉告客戶
        ，並以50萬元來算」（臺灣板橋地方法院檢察署87年度
        偵字第6047號偵查卷第12頁）、「本人將這件申請案於
        86年2月21日送件，庚○○也快速於86年2月24日核准該
        案，業主同陽建設公司經理丁○○乃於86年2月27日親
        自持現金56萬元到佳陽公司，本人將其中測量費6萬元
        交給會計劉麗惠入帳，另50萬元現金則由丁○○自己帶
        著，由本人會同他到臺北縣測量工程商業同業公會（即
        板橋市○○路○○段46巷52號4樓）本人的辦公室，當著
        我的面，丁○○就把裝有50萬元現金的牛皮紙袋交給庚○○收執。…庚○○在丁○○離開後，就從牛皮紙袋內
        抽出4、5萬元（詳細金額我不確定）交給我說拿來以後
        大家吃飯時用」（同上偵查卷第99頁及反面，87年度偵
        字第6961號偵查卷第66頁至69頁、第106頁至第107頁之
        供述意旨亦相同）；「86年2月27日下午2時左右，丁○○拿56萬元到板橋市○○路4號1樓我公司，我收下其中
        6萬元，再帶丁○○到板橋市○○路○段46巷52號4樓臺
        北縣測量工程商業同業公會，我擔任理事長的辦公室內
        ，我簡單介紹他們2人鄭先生、黃經理，丁○○將錢放
        在桌子上就先走了，我再和庚○○聊了約10分鐘我就先
        走了，庚○○何時離開我不知道。之後在當天晚上或隔
        天晚上庚○○在我公司交給我20萬元，其中15萬元是還
        我的錢，他以前向我借15萬元，另5萬元是餐費，後來
        和他們課裡的人吃飯用掉了，在87年3月20日的調查站
        筆錄，我說庚○○當時拿20萬給我，在時間上記憶錯誤
        」、「（當時確實）是庚○○本人」（原審90年3月22
        日訊問筆錄）；「同陽建設公司部分：與我聯絡的是蔡
        錦勝建築師，他事務所員工許異星，我向業主轉答交際
        費用約需50萬元，案子辦成後同陽建設公司丁○○經理
        有電話與我聯絡說董事長指示這筆費用要他親自交給承
        辦人，我就與他約定在我公司會合，再帶他去找庚○○
        ，那天黃經理同時一併把測量費用6萬元交給我結帳，
        其他的用一個牛皮紙袋裝著，我帶他與庚○○碰面，在
        測量公會理事長辦公事見面，他們2人寒喧一下，交了
        東西丁○○就離開了，過後約10幾分鐘我就離開了，當
        時是下午2、3時，後來下班或者第2天庚○○有拿20萬
        元來還我，那是他欠我的錢。我在調查站說：丁○○把
        錢交給庚○○，庚○○就拿20萬元給我，其中15萬元是
        還我的錢，另5萬元算是餐費，後來我交保出來，慢慢
        去回想，應該是金額與用途是對的，時間應該是當天晚
        上或隔天，我剛才說20萬元，是一個攏統的數字，其實
        是說15萬元是借款，5萬元是餐費。通常都是我向業主
        拿錢再交給承辦人，這件比較特殊，是因數額較大，且
        業主要求自己處理。一般蔡錦勝都會與我商量，依我的
        經驗大概要多少費用，我會提供一個數字，業主自己去
        斟酌處理，本件亦然，50萬元應該是業主自己提出來的
        ，我再去告訴庚○○，庚○○他也同意。」（本院前審
        91年5月24日訊問筆錄）。
    ２、證人蔡錦勝於臺北縣調查站調查、檢察官偵查中證稱：
        其係蔡錦勝建築師事務所負責人，86年初同陽公司委託
        其規劃設計臺北縣永和市○○段488等28筆地號之開發
        案，於86年2月間同陽公司將前開地號之建築線指示圖
        委託佳陽公司丙○○向都計課申請，為該建築線指示圖
        都計課能迅速核准及趕在容積率實施前獲准，且該建築
        線指示圖488地號土地改成弧形問題（截角），丙○○
        於86年2月間以電話向其表示處理該案須50萬元，其向
        丁○○說明，經丁○○同意支付50萬元，嗣後丁○○電
        稱款項已備妥，其即通知丙○○等語（87年度偵字第60
        47號偵查卷第19頁至第23頁、第89頁至第90頁）。原審
        經質以50萬元交際費係何人索取，蔡錦勝亦證稱：「不
        是向我要，是卓先生有表達需要50萬交際費的意思，詳
        細情形如我在調查站所言」、「卓先生說因為趕容積率
        ，案子都塞車，要快速核准須50萬交際費，我轉達業主
        後，業主同意支付」（原審90年3月22日訊問筆錄）。
    ３、證人許異星於臺北縣調查站調查、檢察官偵查中及原審
        調查時證稱：其係蔡錦勝建築師事務所經理，約於85年
        底、86年初，業主同陽建設公司委任該事務所關於臺北
        縣永和市○○段488等地號建築案之設計，及委託佳陽
        公司代辦申請指定建築線之測量公司，其與佳陽公司連
        繫催件過程中，丙○○表示截角有問題及擬建築基地過
        大，要求業主支付50萬元費用，其乃告知蔡錦勝建築師
        轉達予業主，蔡錦勝建築師告以應由業主與佳陽公司自
        行處理，該事務所不宜介入經手該筆50萬元款項，以免
        發生誤會等語（同上偵查卷第26頁至第31頁、第89頁至
        第90頁）、「我跟建築師報告後，建築師轉達業主，業
        主同意支付」（原審90年3月22日訊問筆錄）。
    ４、證人即業主丁○○於臺北縣調查站調查及檢察官偵查中
        證稱：其係同陽公司開發部經理，臺北縣永和市○○段
        488等地號工地之開發事宜由其負責，該工地案委託蔡
        錦勝建築師事務所設計，申請指定建築線事宜共花費56
        萬元，其中6萬元為申請費，50萬元為交際費，支付50
        萬元交際費係蔡錦勝建築師於86年2月間辦理指定建築
        線事宜時，告以佳陽公司之丙○○表示申請案需付50萬
        元交際費供交際用，其乃向公司副總經理薛宗賢報告，
        並以公司之憑條請款，薛副總同意支付該筆50萬元交際
        費後，其即至公司樓下之合作金庫古亭支庫提領50萬元
        現金後，親赴臺北縣板橋市○○路佳陽公司交予丙○○
        」（同上偵查卷第32頁至第36頁、第67頁至第69頁）。
        原審經質以其於86年2月27日將50萬元交予何人？有無
        其他人在場？丁○○證稱：「我拿56萬到丙○○的公司
        。丙○○收下其中6萬元，再帶我到一個地方的3樓或4
        樓，那裡有一個瘦瘦的人，我將50萬放在桌子上我就走
        了，丙○○沒有跟我一起走」（原審90年3月22日訊問
        筆錄）。
    ５、臺北縣調查站於86年2月3日至86年3月2日側錄「
        0000000」號電話之結果如下：
   （1）、86年2月3日側錄「0000000」號電話，有關許異星（
          譯文均誤載為許益興）與丙○○之談話內容之譯文如
          下：
          許異星：現在永和那裁角的怎樣。
          丙○○：裁角的我跟他講，他說一成，照土地的一成
          許異星：那個土地一成。
          許異星：微圓的也才2坪，2坪3地也才6地，6地市價
          丙○○：市價多少。
          許異星：1坪20萬。
          丙○○：你鬼，才20萬，你騙傻瓜，那是商業區。
          許異星：50萬，6坪300萬，一成30萬。
          丙○○：他跟我講好像不是這樣。
          許異星：不如說個詳細。
          丙○○：叫他說個數字，我再跟你聯絡。
          許異星：對，這很緊，這個案做不成我找你。
   （2）、又於86年2月11日側錄「0000000」號電話，有關蔡錦
          勝與丙○○之談話電話譯文內容如下：
          蔡錦勝：昨天講的怎樣。
          丙○○：昨天和他講的很晚，他說他的部分是50（萬
          蔡錦勝：他50就對了。
          丙○○：對。
   （3）、又於86年2月11日側錄「0000000」號電話，有關蔡錦
          勝與丙○○談話內容電話譯文如下：
          蔡錦勝：你說的處理沒有關係。
          丙○○：好。
          蔡錦勝：業主同意。
   （4）、又於86年2月24日側錄「0000000」號電話，有關許異
          星與丙○○談話電話譯文內容如下：
          許異星：你講50（萬）的，我叫蔡的跟你講，我今天
          丙○○：看你何時，我跟他講一聲。
          許異星：你那個要何時，我跟業主講，好隨時準備。
          丙○○：看你方便，我的習慣是，我剛跟他約在一個
   （5）、又於86年2月27日側錄「0000000」號電話，有關許異
          星與丙○○之談話內容電話譯文如下：
          許異星：那天講裁角的事情，我跟他講一聲，我確定
          丙○○：做什麼做，已經准了。
          許異星：准了。
          丙○○：看今天副本會不會蓋回來。
          許異星：那麼快，你慢一點再給他，這種錢要拿到，
          丙○○：好。
          許異星：總共50（萬）嗎。
          丙○○：對，這2天你趕快拿過來就對了。
   （6）、同日側錄「0000000」號電話，有關蔡錦勝與丙○○之
          談話內容如下：
          蔡錦勝：他每天來催我，拜託一下，另外你有聯絡姓
          丙○○：有，剛才和他聯絡，他說他要親自拿給他，
          蔡錦勝：這人真「豎仔」。
          丙○○：我是跟他講，普通是這樣，若不認識他不會
          蔡錦勝：跟你報告，這是我新認識的，不好意思，害
   （7）、又於86年3月2日側錄「0000000」號電話，有關蔡錦勝
          與丙○○之談話內容電話譯文如下：蔡錦勝：我跟你
          講過，他公司電話我有給你嗎。丙○○：沒有。
          蔡錦勝：他說打你電話不通，我電話給你，他叫你到
          丙○○：他是怕你中間，我說實話，這金額普通超過
          蔡錦勝：我也是怕。
          丙○○：他公司叫什麼。
          蔡錦勝：全陽建設，但他們自稱同陽建設。（以上附
          於85年度他字第1229號偵查卷第75頁至第81頁）
          由上開電話監聽譯文中，可徵丙○○與蔡錦勝、許異
          星等人居間協調，請承辦人庚○○採劃圓弧截角方式
          處理，索價50萬元之經過，及丁○○要求親自交付款
          項等情。核與彼等於臺北縣調查站調查時及檢察官偵
          查中所稱交付50萬元之經過，大致相符，復有丁○○
          56萬元取款憑條1紙、同陽建設公司轉帳傳票2紙、日
          記帳1紙、丁○○筆記本1紙在卷（附於87年度偵字第
          6047號偵查卷第37頁至第41頁）可憑。
      ６、經本院前審向臺北縣政府調取「85定--永19--2384號
          」建築線指定申請書圖原件，其上申請基地之地號欄
          ，有以不同墨色加註「及487、507部分」等字。
      ７、「85定--永19--2384號」、「86定--永19--319號」指
          定建築線案件確係由庚○○承辦一節，為被告庚○○
          所坦認，亦有該核定案件影本在卷（附於同上卷第24
          頁、87年度偵字第6961號偵查卷第23頁、第60頁、第
          61頁）可佐。雖證人丁○○於原審調查時改稱當日收
          取50萬元款項者，乃一身材瘦瘦之人，並非庚○○。
          惟查，該送款行為事關丁○○是否涉嫌行賄，自難期
          丁○○據實以告，且既係丁○○主動要求親自交款，
          衡情豈有不確認庚○○本人無誤後，始行交款之理，
          丁○○所稱收取金錢之人並非庚○○，應係有所保留
          ，自非可採。而丙○○與庚○○業務上往來有相當時
          間，2人熟識，該案又係庚○○所承辦，丙○○所供
          當日收取50萬元之人確係被告庚○○，應堪採信。
（二）、上揭事實一（二）部分：業據
    １、共同被告丙○○於臺北縣調查站調查、檢察官偵查中及
        本院前審調查時供稱：「86定--中05--1266」號指定建
        築線申請案，由其公司承作，業主係開設曹新泰建材行
        之曹阿煌，其均稱曹阿煌為曹新泰，因已近容積率實施
        日期，該案支付承辦人庚○○交際費1萬元，後因前開
        指定案僅列9筆土地，漏列山腳小段120之19 、120之20
        等2筆地號，而曹阿煌向建管課申請建築執照之地號係
        11筆，與於建築線指定案地號僅列有9筆地號不符，遭
        建管課退件，曹阿煌委請佳陽公司辦理增加前開2筆土
        地之建築線，經和承辦人庚○○商議後，採用抽換副本
        方式，將前開9筆地號之建築線副本收回更改後，再以
        同核准日期、文號，核准該建築線指定案，要求曹阿煌
        再多付4萬元交際費予庚○○。曹阿煌係簽發彰化商業
        銀行雙和分行帳號000000 0號、票號EU0000000號、面
        額4萬元之支票支付，其將支票請會計劉麗惠兌成現金4
        萬元後，以現金交付庚○○（87年度偵字第6961號偵查
        卷第63頁至第66頁、87年度偵字第17361號偵查卷第83
        頁至第84頁）、「曹新泰建材行：之前業主委託我辦建
        築線時，土地共有9筆地號，有效期間8個月過後，再委
        託我辦1次，業主要我照原來內容與筆數重新申請，申
        請出來後才發現土地有地籍分割，多出2筆地號，把原
        來已徵收之土地再把錢還給地主，業主是與別人合建的
        ，後來才告訴我為11筆，但範圍是一樣的，我就與庚○○商量，他叫我把副本收回來重換，因剛核准，且面積
        一樣，我向業主講需要花4萬元，我1年辦4百多件案子
        ，現在時間已隔很久，調查站有查到會計小姐的收款簿
        ，當時我每案子結束後都會向會計劉小姐說：我會告訴
        她這件案子委託金額多少？加收交際費用多少？她本子
        上先寫總數，後面備註欄有用鉛筆寫阿拉伯數字，那數
        字即是交際費用，應該是那個數字比較準確，我在調查
        站及原審講的字數都是依據那本子講的。交際費通常是
        我先墊，不是業主先給我」（本院前審91年5月24日訊
        問筆錄）。
    ２、證人即業主曹阿煌於臺北縣調查站調查及檢察官偵查中
        證稱：其曾委請丙○○辦理「86定--中05--1266號」指
        定建築線案，辦理過程中又加入山腳小段120之19、120
        之20地號等2筆土地，丙○○仍以原先之9筆土地申辦，
        經核准在案。俟其申請建築執照時，遭以圖說不符駁回
        ，其乃找丙○○理論，尋求補救，丙○○稱收回原先核
        准之副本，以改圖抽換方式辦理，需4萬元之費用，其
        以彰化商業銀行雙和分行之4萬元支票支付等語（87年
        度偵字第6964號偵查卷第179頁至第181頁、87年度偵字
        第17361號偵查卷第49頁反面至第50頁）。
    ３、證人陳文斌於臺北縣調查站調查及檢察官偵查中證稱：
        臺北縣中和市○○段山腳小段120之2等11筆地號土地，
        乃業主曹阿煌委請其建築設計及建照申請，經建管課承
        辦人通知申請建築執照之地號筆數與建築線指定案（即
        「86定--中05--1266號」）之地號筆數不符，漏列山腳
        小段120之19、120之20等2筆地號，而辦理退件，經告
        知曹阿煌應重新申請11筆土地之建築線，並退回該建築
        線指定案之副本。未久，曹阿煌持都計課核准之11筆土
        地之建築線指定案，核准文號仍係「86定--中05--1266
        號」，曹阿煌向其助理表示佳陽公司告稱文號不須更改
        ，僅須增列2筆地號即可，其乃以新指定之建築線向建
        管課辦理申請建築執照等語（87 年度偵字第6962號偵
        查卷第77頁至第82頁）。查上開證人所證述將原有文號
        以改圖抽換方式增列2筆土地指定建築線及交付金錢之
        數目，大致相符，復有佳陽公司日記帳2紙、支出證明
        單、交易明細、現金收入傳票各1件在卷（附於87年度
        偵字第17361號偵查卷第85 頁至第89頁）可憑。
    ４、「86定--中05--1266號」指定建築線案件確係由庚○○
        所承辦一節，為被告庚○○所坦認，並有該核定案件影
        本1紙在卷（附於87年度偵字第6961號偵查卷第27 頁）
        可佐。
    ５、本件係曹阿煌係簽發彰化商業銀行雙和分行帳號000000
        0號、票號EU0000000號、面額4萬元之支票交付丙○○
        ，丙○○將支票請會計劉麗惠兌成現金4萬元後，以現
        金在不詳地點交付庚○○。
（三）、上揭事實一（三）１、２、３部分：業據
    １、共同被告丙○○於臺北縣調查站調查及檢察官偵查中供
        稱：「85定--中03--0191號」、「85定--中05--0160號
        」2件指定建築線案，均係庚○○承辦，「85定--中03-
        -0191號」、「85定--中05 --0160號」2件案件之交際
        費各2萬元，均由駱久雄建築師交付其本人，由其轉交
        庚○○，致送款項之目的，為求快速通過，於交付款項
        時，均會向承辦人表示款項數目，希望協助案件儘速通
        過，承辦人收受後，案件大約於1週內可核准，一般申
        請案件之核准時間則須2至3週等語（87年度偵字第6047
        號偵查卷第11頁及反面、87年度偵字第17361號偵查卷
        第51頁至第52頁）。
    ２、證人即建築師駱久雄於臺北縣調查站調查及檢察官偵查
        中證稱：另「85定--中05--0160號」指定建築線案，係
        業主徐正樹委託設計，其洽由佳陽公司申請指定建築線
        ，該案佳陽公司除收取3萬2千5百元之測量費外，另索
        取2萬元之交際公關費。另「85定--中03--0191號」指
        定建築線案，係業主芳園建設公司委請設計，其委由佳
        陽公司申請指定建築線，該案佳陽公司除收取36,750元
        之測量費外，另索取2萬元之交際公關費。後2案指定建
        築線案之測量費及交際公關費，均由其簽發配偶羅貴紅
        設於合作金庫中和支庫之支票予佳陽公司，測量費及交
        際公關費均包含於設計費中，由其自行吸收，並未向徐
        正樹及芳園建設公司收取。票號XQ0000000號、面額8萬
        4千元及票號XQ0000000、面額56,750元之支票2紙，即
        係其支付佳陽公司測量費及交際公關費之支票等語（87
        年度偵字第6964號偵查卷第168頁至第171頁、87年度偵
        字第17361號偵查卷第51頁）。原審經質以上開2案件係
        何人索賄，證人駱久雄證稱：「是佳陽公司的戊○○經
        理跟我講的，我是請佳陽公司辦理指定建築線，事先他
        們跟我講好費用是多少，之後，又跟我暗示說要給交際
        費，我跟劉經理說由他處理就好了，芳園公司及徐正樹
        2案的測量費及交際費是我支付的」（原審90年4月23
        日訊問筆錄）。
    ３、戊○○於偵查中證稱：此2案之承辦人均係庚○○，交
        際費均交予庚○○等語（87年度偵字第17361號偵查卷
        第51頁反面）。
    ４、證人即佳陽公司會計劉麗惠於臺北縣調查站調查中證稱：
        「（法務部調查局臺北縣調查站於佳陽公司現場搜獲之
        『佳陽測量企業有限公司應收帳款單』乙疊及『收款簿
        』數冊等），為佳陽公司內帳之一部，由本人親自登載
        製作，記載著佳陽歷年來所承接的客戶測量案件各項重
        要紀錄，如業主（客戶）名稱、電話、申請測量之地段
        、內容以及實際向客戶收款的金額、實際進入佳陽公司
        帳的金額，還有前2項金額的差額，即行賄相關公務員
        之金額等。因為我負責向客戶催收款項，而測量費用有
        一定行情，這些額外多收的費用，一定要把原因向客戶
        說明，客戶才會心服繳付，因此丙○○告訴我這些即是
        交際費、公關費，就是給臺北縣政府都市計劃課承辦員
        的金錢或利益；該數額的確定都是丙○○把這些『有問
        題』的測量案件與都計課承辦員私下接觸而談妥的，然
        後再轉告業主要增加這些費用，部分向業主的通知係我
        來完成。在這些應收帳款單之記載中，自83年9月迄今
        ，其可指出26筆不法紀錄，如『駱久雄271OA、2萬；駱
        久雄2919A、2萬；孫德燿3580、5萬；冠軍3806、2萬；
        黃咸仁（東安）3735Ａ、5萬；李丙丁3827、3萬；曹新
        泰3178、2萬；錢宏洋3942、2萬；吳毓廷3944、10萬；
        李丙丁3996、1萬；孫德燿4000、10萬；駱久雄3677Ａ
        、5萬；寶冠建設3927Ａ、2萬』」（87年度偵字第6964
        號偵查卷第24頁反面至第25頁反面）。此外，復有佳陽
        公司內帳在卷（附於87年度偵字第6964號偵查卷第28頁
        至第71頁）可憑。
    ５、「85定--中03--0191號」、「85定--中05--0160號」等
        案件確係庚○○承辦一節，為被告庚○○所坦認，並有
        該核定案件影本在卷（附於87年度偵字第6964號偵查卷
        第149頁至第154頁）可憑。
    ６、被告庚○○因承辦「85定--中03--0191號」、「85 定
        --中05--0160號」等2案件，各自共同被告丙○○收取
        賄款2萬元，甚為明確。
（四）、上揭事實一（四）部分：業據
    １、共同被告丙○○於臺北縣調查站調查、檢察官偵查中及
        本院調查時供稱：「佳陽公司承作『86定--永16--0527
        號』指定建築線案（申請基地為永和市○○段1542號、
        1543號）申請案，於86年3月7日送件，同年月17日核准
        ，縣府承辦人是庚○○，業主是東安建設公司，測量費
        含交際費是不含稅10萬元，其中測量費部分是5萬元，
        另5萬元是給承辦人庚○○的交際費。前開地號建築線
        ，東安建設在85年11月間曾委請佳陽公司辦理建築線指
        定，承辦人也是庚○○，在永利路和現有巷截角部分以
        直線交叉不作截角處置，核發『85定--永16--2362號』
        指定在案，到86年3月東安建設再委請佳陽公司辦理前
        開地號建築線過期重辦，此時東安建設發現原指定案未
        依規定以圓弧截角，致產生福和段1537地號畸零地問題
        ，因此委請本公司和庚○○溝通，庚○○同意以圓弧截
        角處理，但要求5萬元之費用才處理該案，經業主同意
        ，東安建設就匯款10萬元至佳陽公司，其中5萬元是給
        庚○○的交際費，而庚○○在『86定--永16--0527號』
        建築線指定案中將永利路和現有巷截角部分作圓弧截角
        處理。東安建設支付的5萬元交際費，係由佳陽公司徐
        瑞珠親自交給庚○○」（87年度偵字第6964號偵查卷第
        132頁反面至第133頁反面）、「我有對庚○○表示（5
        萬元為交際費），我要戊○○去對業主說」（87年度偵
        字第17361號偵查卷第46頁，戊○○亦表示確有其事）
        、「東安建設公司部分：這案子之前庚○○有發過一次
        ，道路交叉部分依建築法規定要退讓，同一塊基地之前
        發的是直線交叉，沒有設截角，會多出一塊國有道路用
        地，當時業主有意要申購這塊用地，但國產局不能賣給
        業主，然自行退讓要有地主同意書，後來業主授意我與
        庚○○聯繫，願意付5萬元之關說費用，建築線要我重
        辦一次，在道路交叉部分做截角處理，道路部分就不需
        要同意書，5萬元是我交給庚○○。（何以你在調查站
        是講：5萬元是徐小姐交的？）是徐瑞珠交的無誤，徐
        瑞珠一共幫我處理2件，一件即是東安建設，一件是鶯
        歌」（本院前審91年5月24日訊問筆錄）。
    ２、證人即東安建設公司前業務經理黃咸仁於臺北縣調查站
        調查、檢察官偵查中及原審調查時，分別證稱：「我在
        東安建設公司任職業務經理，負責公司有關營建之相關
        業務，東安建設公司在臺北縣永和市○○段1542、1543
        地號之委建房屋工程，係委由佳陽公司負責建築線之測
        量工作。佳陽公司經理戊○○曾通知我，該筆建築線測
        量之費用為10萬元，我則轉告東安建設公司負責人張蒼
        生及會計唐金偉。我從事這一行知道這一行有一些陋規
        ，佳陽公司要求10萬元，我就轉告公司付10萬元，佳陽
        公司如何處理，我不清楚，我只要求建築線測量能通過
        ，可以順利申請建築執照就好」（87年度偵字第6047號
        偵查卷第58頁至第59頁反面，87年度偵字第17361號偵
        查卷第48頁至第49 頁亦同旨）、「戊○○說最近的案
        子比較多，要插隊的話要多一點錢，當時大家都在講容
        積率的問題，愈早核准比較放心，至於他們錢怎麼處理
        我不知道。（佳陽公司有無明講5萬元交際費？）通常
        我都是問他費用多少，他們說10萬元，我會問這件為何
        這麼多，他們說最近案件比較多，要插隊的話要多一點
        錢，我們也都知道承辦單位也都需要打點，所以我並沒
        有詳細問交際費多少」（原審90年4月23日訊問筆錄）
        。
    ３、證人即東安建設公司負責人張蒼生於臺北縣調查站調查
        及原審調查時分別證稱：「我是東安建設公司負責人，
        業主王清正於86年初將臺北縣永和市○○段1542、1543
        地號之土地委建，我乃找營造廠及陳益龍建築師興建、
        設計，由陳益龍建築師找測量公司測量建築線，談好價
        金後再通知東安建設公司經理黃咸仁，再由黃咸仁告知
        我同意後執行。當時係委由陳益龍找測量公司，但因申
        請核可時間會很慢，其請他儘快核下，並依經理黃咸仁
        之告知，乃支付10萬元之費用，由會計唐金偉於86年3
        月18日在遠東商業銀行臺北敦南分行匯款10萬元至指定
        之臺灣中小企銀板橋分行佳陽公司00000000000帳號。
        當時係黃咸仁事先告訴我佳陽公司要求支付10萬元，其
        中5萬元係建築線測量費，5萬元則為交際費，經我同意
        後才由唐金偉依佳陽公司之要求將10萬元匯入該公司之
        帳戶」（87年度偵字第6047號偵查卷第60頁至第62頁）
        、「（這件交付5萬元交際費的經過？）我是依據黃咸
        仁經理的簽呈須交際費5萬元，因為我們辦理建築案件
        都知道這種情形，所以我就依簽呈核准。（需要交際費
        的案件多不多？）多多少少都有」（原審90年4月23 日
        訊問筆錄）。
    ４、證人即東安建設公司會計唐金偉於臺北縣調查站調查、
        檢察官偵查中及原審調查時，分別證稱：「我係於86
        年3月18日將10萬元自遠東銀行敦南分行匯至臺灣中小
        企銀板橋分行佳陽公司00000000000帳號。當時我是依
        據經理黃咸仁交付給我之字條及請款單去匯款，事後再
        問黃咸仁如何製作現金支出傳票，並依其所說製作『永
        和永利路建築線（含稅）50,000元，另交際費（不開發
        票）50,000元，匯費30元』之傳票乙紙，以備讓公司負
        責人及股東知道。當時我曾與佳陽公司的小姐電話聯絡
        有關匯款乙事，並要求對方開立發票以便製作傳票，對
        方告知我建築線費用5萬元係含稅，另外的5萬元是不開
        發票，我曾問對方是否是交際費，對方回答是」（87年
        度偵字第6047號偵查卷第61頁至反面第62頁）、「（其
        中含5萬元交際費？）送請款單之黃咸仁有提及」（87
        年度偵字第17361號偵查卷第48頁）、「因為這件支出
        費用是10萬元，收到的收據是5萬元，所以我問黃咸仁
        經理，支出傳票怎麼作，他告訴我指定建築線5萬元，
        另交際費5萬元」（原審90年4月23日訊問筆錄）。
    ５、證人即佳陽公司專員徐瑞珠於臺北縣調查站調查時證稱
        ：「東安建設公司申請永和市○○段（地號不清楚）之
        指定建築線案，我奉丙○○之指示而交付一信封包裝之
        現金，在都計課辦公室或測量公會（詳細地點記不清楚
        ）交予庚○○親自收受」（87年度偵字第6964號偵查卷
        第13反面至第14頁）。
    ６、證人劉麗惠於臺北縣調查站調查中證稱：「（法務部調
        查局臺北縣調查站於佳陽公司現場搜獲之『佳陽測量企
        業有限公司應收帳款單』乙疊及『收款簿』數冊等），
        為佳陽公司內帳之一部，由本人親自登載製作，記載著
        佳陽歷年來所承接的客戶測量案件各項重要紀錄，如業
        主（客戶）名稱、電話、申請測量之地段、內容以及實
        際向客戶收款的金額、實際進入佳陽公司帳的金額，還
        有前2項金額的差額，即行賄相關公務員之金額等。因
        為我負責向客戶催收款項，而測量費用有一定行情，這
        些額外多收的費用，一定要把原因向客戶說明，客戶才
        會心服繳付，因此丙○○告訴我這些即是交際費、公關
        費，就是給臺北縣政府都市計劃課承辦員的金錢或利益
        。該數額的確定都是丙○○把這些『有問題』的測量案
        件與都計課承辦員私下接觸而談妥的，然後再轉告業主
        要增加這些費用，部分向業主的通知係我來完成。在這
        些應收帳款單之記載中，自83年9月迄今，其可指出26
        筆不法紀錄，如『黃咸仁（東安）3735Ａ、5萬；』。
        從黃咸仁3735Ａ案件的記載中，可了解該案件係黃咸仁
        以0000000電話與我聯繫，係申請永和福和段1542、
        1543等2筆土地建築線之測量作業，縣府於86 年3月17
        日核准，佳陽公司於86年3月21日製作5份副本給黃咸仁
        ，黃咸仁於86年3月19日匯款10萬元給佳陽公司，僅5萬
        元入佳陽公司帳，其餘5萬自為交際公關費用，交予丙○○處理後續」（87年度偵字第6964 號偵查卷第24頁
        反面至第26頁）。此外，復有有唐金偉依據黃咸仁所述
        於86年3月18日製作而記載有「永和永利路建築線（含
        稅）50000元，另交際費（不開發票）50000元，匯費30
        元」之現金支出傳票、記載有「臺灣中小板橋分行、
        00000000000、佳陽測量企業有限公司、新臺幣壹拾萬
        元正」之便條紙、東安建設公司於86年3月18日製作載
        有「工程名稱：永和永利路」「建築線10萬元」之工程
        請款單、東安建設公司於86年3月18日匯款予佳陽公司
        10萬元之遠東國際商業銀行匯出匯款回條各1件（附於
        87年度偵字第6047號偵查卷第63頁至第66頁）及佳陽公
        司內帳（附於87年度偵字第6964號偵查卷第28頁至第71
        頁）可憑。
    ７、「86定--永16--0527號」指定建築線案件確係由庚○○
        承辦一節，為被告庚○○所坦認，並有該案核定案件影
        本1紙在卷（附於87年度偵字第6964號偵查卷第141頁至
        第142頁）可憑，而其自證人徐瑞珠取得賄款5萬元之事
        實，應堪認定為實在。
（五）、上揭事實一（五）１、２、３部分：業據
    １、共同被告丙○○於臺北縣調查站調查時供稱：「85定--
        中05--1607號」（申請基地臺北縣中和市○○段枋寮小
        段78--1、79--2、78--5、79--3、112--4、111--3地號
        等6筆）指定建築線案，本公司所承作，於85年6月5日
        送件，85年7月9日核准，承辦人是庚○○。是孫德燿建
        築師委請本公司辦理，本件測量費是13萬元，另5萬元
        是交際費，共18萬元。前開地號之土地屬44年中和原都
        市計畫區，但該區土地樁位成果不全，無法測定樁位，
        建築線就無法核定。最後都計課決定依81年7月6日81北
        府工都字第1126582號函以地籍逕為分割線為依據核發
        建築線，並以專案方式簽報尤清縣長核准，本公司於是
        以逕為分割線重新測量建築線，我於是送2萬元現金（
        交際費）給庚○○，感謝其在簽核前開地號建築線上的
        幫忙，其他3萬元則請庚○○及都計課人員吃飯用掉。
        「86定--中05--0169號指定建築線案是公司承作，即前
        開「85定--中05--1607號」過期重辦建築線案，86年1
        月孫德燿建築師委請本公司辦理，承辦人仍是庚○○，
        於86年1月22日核准。此次過期重辦案件並無送交際費
        ，但本公司有依行規有送茶水費（亦是交際費，由本公
        司自行支付）3千元給庚○○。臺北縣中和市○○段枋
        寮小段80、80之6、47等地號之地主游文魁等人向縣府
        陳情前開指定建築線案，影響其等權益，要求建管課暫
        緩核發建築執照，孫德燿找我商議後，以業主願意支付
        1、20萬元交際費請庚○○幫忙，庚○○同意續辦，又
        以前開2者相鄰土地樁位不符部分是私權行為，仍同意
        前開78之1等地號6筆土地之建築線，經簽上級批示後，
        函覆陳情地主，副本送建管課，建管課依據庚○○之覆
        文核發建築執照。事後孫德燿建築師事務所之員工小謝
        拿20萬元現金至佳陽公司，我先行轉交10萬元予庚○○
        ，並詢問還需支付多少交際費，庚○○說再想想，故還
        有10萬元尚未支付給庚○○，即被調查局臺北縣調查站
        約談到案」（86年度偵字第22216號偵查卷第四宗第14
        頁至第24頁、第46頁至第48頁、同上偵查卷第2宗第33
        頁至第39頁）。
    ２、證人徐德雄於臺北縣調查站調查時證稱：「我是雍基建
        設公司之負責人，和臺北縣中和市○○段枋寮小段78
        之1、79之2號祭祀公業土地之地主余光明簽立合建契約
        ，並欲購買同小段78之5、79之3、112之4、111之3地號
        等4筆畸零地合建，於84年5、6月間委請孫德燿建築師
        就前開6筆土地負責設計、規畫、監造及申請指定建築
        線，再由孫德燿委請測量公司代為測量及申請建築線，
        經過1年多，取得「85定--中05--1607號」指定建築線
        案，我簽發中和地區農會、票號AX0000000號、金額28
        萬元之支票給孫德燿，其中18萬元是支付測量及申請建
        築線之費用，另10萬元係支付孫德燿其他事務代辦費。
        建築線案核准後，即由孫德燿以前開78之1、79之2地號
        土地向臺北縣政府工務局建管課申請建築執照，此時鄰
        靠之地主游文魁等人曾寄存證信函給本人，亦有向縣府
        建管課陳情區界有爭議，影響地主權益，要求暫緩核發
        建築執照案，建管課乃暫停本案建照之套繪，並會文都
        計課查明本案建築線有無疑義，本人即請孫德燿儘速處
        理此事，雍基建設公司之股東也透過臺北縣議員向臺北
        縣政府工務局關心此事。孫德燿有告訴本人處理前開之
        事需20萬元之費用，本人於是開立臺灣土地銀行永和分
        行、票號AX0000000號、金額20萬元之支票給孫德燿處
        理前開之事」（同上偵查卷第2宗第68頁至第73頁）。
    ３、證人謝雋樹於臺北縣調查站調查時證稱：「我任職孫德
        燿建築師事務所，負責設計、工程監工等工作，並辦理
        與公家單位接洽證照請領等相關事宜。孫德燿建築師委
        請佳陽公司指定建築線案，由我負責接洽。在84年間起
        ，有一申請中和市○○段枋寮小段78之1、79之2、78之
        5、79之3、112之4、111之3等6筆地號之指定建築線案
        件，我負責與佳陽公司之丙○○接洽辦理，至87年間方
        由臺北縣政府工務局都市計畫課承辦員庚○○辦竣。此
        一案件存有庚○○收賄之情事，我印象中前後孫德燿曾
        2次交代我將錢送予丙○○去處置，第一次為5萬元（另
        有測量費13萬元，共計18 萬元，由我一次送達），大
        約是85年間庚○○核准該案前後。因該案經縣府公告樁
        位修正成果期間，發生陳情爭議，庚○○再申請撤銷公
        告，其間詳情及行賄5萬元之原因，我並不清楚，僅向
        孫德燿轉達丙○○之意思，丙○○表示中和地區路樁位
        置不明確，欲申辦指定建築線困難度較高，需花費交際
        費與都計課承辦員溝通，才容易儘速核准，所以需另支
        付5萬元之款項作『交際』之用等。我將丙○○之表示
        向孫德燿說明後，孫德燿亦同意丙○○之看法，事後並
        交予我18萬元支票（即13萬測量費與5萬交際費），由
        我攜往佳陽公司，親交丙○○去運用。前開指定建築線
        案核准後，業主徐德雄即接續向建管單位申辦建築執照
        ，惟於建照審核期間，發生鄰地地主陳情有關建築線之
        核發有誤等爭議，縣府建管單位即轉會都計課澄清答覆
        陳情內容，致使建照之審核及核發延宕，當時孫德燿即
        要我與丙○○接洽，請其速與都計課連繫相關問題，以
        求儘速解決，當時庚○○任都計課代理課長。我也曾私
        下赴都計課詢問辦理此會簽案件之承辦員梁志銘，他表
        示此案建築線之核發有爭議，他也不敢逕予核章負責，
        也不知道應怎麼辦。丙○○亦赴都計課與庚○○洽談此
        事，庚○○即向丙○○表示該建築線係其核發，發生爭
        議也可由其負責來解決，但需支付其20萬元交際費作為
        代價。經丙○○將此內情告知，我再向孫德燿建報告，
        孫德燿亦同意此一處理方式，即俟庚○○將該會簽案件
        簽退建管單位，表示相關建築線之核發『沒有問題』後
        ，孫德燿即交付我20萬元現金，以紙袋封包，要我轉交
        丙○○去處理」（同上卷第2宗第77頁至第80頁）。
    ４、證人孫德燿於臺北縣調查站調查時證稱：「我是孫德燿
        建築師事務所負責人，中和市○○段枋寮小段78--1、
        79--2地號，是84年5、6月間雍基建設公司負責人徐德
        雄委託建築、設計、規畫、監造，由我於84年6月間再
        委請佳陽公司申請指定建築線案，丙○○給本人報價測
        量費為13萬元，在申請建築線過程中，丙○○有告訴本
        人都計課承辦人庚○○要求5萬元賄款，經徐德雄同意
        ，故最後徐德雄交給本人18萬元，由本人請公司員工謝
        雋樹交給丙○○，再由丙○○將5萬元賄款交給庚○○
        。因前開基地屬於44年中和原都市計畫區，該區土地樁
        位成果不全，無法測定樁位，建築線無法指定，需重新
        依中和地政事務所實地的鑑界樁及地籍逕為分割線作為
        現況補建樁位。經丙○○補測樁位報都計課驗收，發現
        與都市○○○○○道路線不符，又曾實地修測樁位，時
        間拖延1年，此時都計課承辦人換成庚○○，經重新驗
        收公告，嗣又撤銷公告，致使建築線又無法核發，拖延
        時日，於是雍基建設公司徐德雄又請縣議員關心本案，
        而丙○○又轉達要給承辦人庚○○5萬元賄款之要求，
        經徐德雄同意支付庚○○5萬元賄款，庚○○以專案方
        式簽報縣長尤清核准，以地籍逕為分割線為依據核發「
        85定--中05--1607號」建築線。前開建築線核准後，雍
        基建設公司徐德雄當時簽發臺北縣中和地區農會、票號
        AX0000000號、85年10月31日到期、金額28萬元之支票
        給本人，但是依丙○○指示在前開建築線核准時，即需
        支付庚○○賄款，故由本人先簽發本人中興銀行雙和分
        行、票號BT0000000號、金額18萬元之支票（含13萬元
        測量費及5萬元給庚○○之賄款），由本建築師事務所
        之員工謝雋樹將支票親送至佳陽公司給丙○○，再由丙○○將5萬元賄款轉交給庚○○。我於86年4月30日向臺
        北縣政府工務局建管課申請建築執照，這時鄰靠之臺北
        縣中和市○○段枋寮小段80、80之6、47等地號之地主
        游文魁等人認為庚○○核發之建築線樁位有爭議，影響
        該地主權益，於是陳情建管課，要求暫緩核發雍基建設
        公司的建築執照，故建管課簽會都計課，請都計課就建
        築問題澄清疑問。當時承辦人梁志銘簽文因本案樁位有
        誤，正函請中和地政事務所查明中，因此建管課據以暫
        緩核發建築執照，要雍基建設公司儘速處理本案建築線
        問題。雍基建設公司徐德雄擔心延宕時日無法拿到建築
        執照，一直催請本人處理，於是我就告訴丙○○，是否
        可請庚○○續辦該案回覆建管課。經丙○○詢問庚○○
        後告訴我，庚○○表示需付20萬元，庚○○就會全權負
        責處理本案。經徵得徐德雄同意，告知丙○○徐德雄願
        意支付20萬元請庚○○處理本案，就轉手由庚○○接辦
        。庚○○以中和地政事務所所更正作廢的樁位，未影響
        本案的逕為分割線，以前開2者相鄰土地鑑界樁位不符
        部分是私權爭議問題，確認『86定--中05--0169號』建
        築線樁位無誤而覆文建管課，而建管課也依據庚○○之
        覆文同意核發本案建築執照。庚○○處理前開案件後，
        一直透過丙○○催本人支付20萬元賄款，由於徐德雄尚
        未將該筆20萬元款項給本人，故本人先由中興銀行雙和
        分行帳戶內，於87年1月14日提領現金20萬元，請事務
        所員工謝雋樹將該筆現金親送至佳陽公司交給丙○○，
        再由丙○○轉交庚○○，而徐德雄於87年2月24日才將
        該支付庚○○20萬元賄款的款項簽發土地銀行永和分行
        、票號AX0000000號支票給本人」（同上卷第2宗第81頁
        至第90頁）。此外，復有孫德燿所有票號BT0000000號
        、金額18萬元之支票存根聯、現金簿、雍基建設公司為
        發票人、付款人為臺北縣中和地區農會、票號AX000000
        0號、發票日85年10月31日、面額28萬元之支票、雍基
        建設公司為發票人、付款人為臺灣土地銀行永和分行、
        票號AX0000000號、面額20萬元之支票等影本各1件附卷
        （附於同上卷第2宗第91頁至第94頁）可稽。
    ５、上開「85定--中05--1607號」、「86定--中05--0169號
        」係庚○○所承辦乙節，亦為被告庚○○所坦認，並有
        各該案件核定本影本在卷（同上偵查卷未編頁）可憑，
        而被告庚○○期約賄款20萬元，已取得10萬元乙節，亦
        堪認定。
（六）、被告庚○○於87年3月26日在臺北縣調查站實施測謊，
        經以控制問題法及混合問題法鑑定，就「丙○○未轉送
        其50萬元」及「其未收到卓某轉送之金錢」等問題，經
        測試結果呈情緒波動之反應，顯示被告庚○○應係說謊
        ，此有法務部調查局87年3月27日（87）陸（三）字第
        87130458號鑑定通知書1紙在卷（87年度偵字第17361號
        偵查卷第108頁）可憑。而按測謊鑑定，係依一般人在
        說謊時，會產生遲緩、緊張、恐懼、不安等心理波動現
        象，乃以科學方法，由鑑定人利用測謊儀器，將受測者
        之上開情緒波動反應情形加以紀錄，用以判別受測者之
        供述是否真實。故測謊鑑定，倘鑑定人具備專業之知識
        技能，復事先獲得受測者之同意，所測試之問題及其方
        法又具專業可靠性時，該測謊結果，如就否認犯罪有不
        實之情緒波動反應，雖不能採為有罪之唯一證據，但非
        無證據能力，仍得供裁判之佐證，其證明力如何，事實
        審法院自得依職權自由判斷（最高法院87年度臺上字第
        3928號判決意旨參照）。被告庚○○徒以測謊結果並不
        可資為對其不利之認定為辯，顯未足採據，被告庚○○
        否認收取金錢，委無足採，其上開各犯行均堪予認定。
二、被告己○○部分：訊據被告己○○，矢口否認有上揭犯行，
    辯稱：丙○○所言不實在，我是冤枉的。（一）、「86定--
    板01--1607號」申請案申請基地之建築線，早在77年即已核
    准，係屬逾期重辦案件，77年核准當時並無所謂購置國有地
    等問題，於審核法規完全相同之情形，亦無須檢附土地使用
    權同意書，乃業主所明知，其自無以此為由以索賄之可能；
    （二）、關於10萬元之對價行為，共同被告丙○○先稱係林
    志煥為免購買國有地之困擾，嗣稱為趕容積率，證人戊○○
    則指稱涉及畸零地問題，吳毓廷謂係占用道路問題有法規爭
    議，地主林志煥則稱本件既無占用國有地，亦未涉及畸零地
    ，係為趕工而支付，4人所述顯然不符，原審未查，逕認係
    業主林志煥為避免涉及購置國有地之爭議並冀順利及時獲准
    ，而交付賄款，顯有違誤，況205之41地號土地並非建築基
    地，無畸零地之問題；（三）、「86定--板06--1436號」申
    請案亦屬逾期重辦案件，係前85年5月間「85定--板06--8
    94號」申請案核准在案，因逾8個月有效期限而以其中2筆基
    地申請重辦，其依慣例須核發、核准，於法並無不合，丙○○以優先辦理核准為由，向建築師索取額外之費用，惟其並
    未優先辦理；（四）、佳陽公司於提出申請前即與業主談妥
    條件，與其無涉；（五）、測謊鑑定不得作為其犯罪之證據
    ；（六）、本件純係丙○○詐欺客戶，其並無貪污犯行云云
    。惟查：
（一）、上揭事實二 （一）部分：業據
    １、共同被告丙○○調查局調查、檢察官偵查中、原審及本
        院調查時供稱：「86定--板01--1607號」指定建築線案
        件（申請基地為板橋市○○○段溪頭小段201--1、201
        --5及201--7地號3筆土地），乃吳毓廷建築師受地主林
        志煥之委託，請本公司申請建築線，當時吳毓廷請其公
        司申請2件，測量費含營業稅各為6萬3千元，本公司在
        現況測量後發現前開地號建築線申請有畸零地爭議問題
        ，需承辦人己○○幫忙，因前開基地現況部分有圍牆占
        用205之41地號之國有地，會涉及爭議問題，而地主林
        志煥怕有購買國有地之困擾，因此請我幫忙向承辦人溝
        通，我和己○○商談結果，擬拆除占用之圍牆，再鋪設
        柏油路，即可視為現有路，再以套圖方式套掉該筆205
        之41國有地，即不會有畸零地之爭議，但需支付10萬元
        交際費，但前開基地有現住戶和林志煥有租約，仍未期
        滿，現住戶拒絕拆除圍牆，不得已，我為了避免涉及偽
        造文書，依現況測繪圖面，未將205之41地號國有地套
        掉申請建築線。林志煥將測量費及交際費（10萬元）簽
        發支票親自送來公司，我將該支票交給劉麗惠入帳，並
        立即向劉麗惠領了10萬元現金，然後約己○○吃飯（詳
        細地點記不得了），我向己○○表示上述建築線申請案
        ，並未依約將205之41地號國有地套圖套掉，這交際費
        該如何算，己○○說你看著辦，我於是向己○○表示支
        付其交際費5萬元，另5萬元我就私下拿來請客吃飯，己○○也當場收取我支付的交際費5萬元」（87年度偵字
        第6964號偵查卷第134頁反面至第136頁）、「前開案件
        係地主透過吳毓廷建築師請我辦理指定建築線，後來我
        到現場測量，發現有臨時建物圍牆占用國有地，傳真測
        量圖給吳建築師說明占用鄰地的情形，吳毓廷則聯絡林
        志煥，林志煥說要協調住戶拆除圍牆，後來說租約未到
        期，住戶不肯拆，因此他到我公司洽談，因為一方面要
        趕容積率，一方面要解決土地的問題，林志煥提出以10
        萬元要我解決問題」（原審90年6月4日訊問筆錄）、「
        10萬元是業主林志煥提出來的，因當時報紙已經刊登容
        積率實施的問題，業主要快，我說這個問題沒解決怎麼
        快，因此才同意送10萬元」（原審90年5月21日訊問筆
        錄）、「己○○部分與庚○○部分所講之原則一樣。交
        錢部分也與我在調查站所言相同。…我向業主反應的土
        地是國有的土地，有絕大部分是在計劃道路上，一部分
        在住宅區，沒有分割開，我依實測現況，比套地籍圖，
        發現基地裏的圍牆，有一部分占用到國有土地，我是先
        向業主反應這個問題，地主說該土地是租給別人，租約
        未到期無法拆，所以就授意我願意提供10萬元去處理這
        些事情，因同時有2個案子，核發這個案子已經是7月份
        ，業主很急，本來我是說每件6萬共12萬元幫他處理，
        後來業主同意全部再加10萬元。我不記得戊○○有說2
        萬元是他交付的，這段期間交際費用都是我在處理的，
        我沒有授權其他同事處理。我不可能每件都記得很清楚
        ，數字是依據會計之收款簿，業主並未指定用途，只要
        我達到要求即可」（本院前審91年5月24日訊問筆錄）
        。
    ２、證人戊○○於臺北縣調查站調查及檢察官偵查中證稱：
        「86定--板01--1607號」建築線申請案係佳陽公司承作
        ，於86年7月7日送件，同年月12日核准，承辦人是己○○。吳毓廷建築師受地主林志煥委託向本公司辦理的，
        當時吳毓廷建築師委請本公司申請2件建築線指定案，
        測量費一件我報價7萬3千5百元，另一件測量費我報價6
        萬3千元，後來吳毓廷嫌測量費太貴，乃減為各6萬3千
        元。吳毓廷在86年6月30日先行支付2件建築線申請案一
        半之費用6萬3千元，丙○○指示我另一半2件建築線之
        申請費用6萬3千元及其它款10萬元需在收到款項後才交
        給業主副本。我將資料交給劉麗惠製作帳證，即上載『
        未收款測量費6萬3千元，其它10萬元，合計16萬3千元
        ，收悉款項後交給副本』。地主林志煥在2件建築線副
        本下來後，至本公司交付尾款，所謂其它10萬元，是指
        板橋市○○○段溪頭小段201之1等地號3筆土地建築線
        申請案，因有涉及畸零地問題，丙○○和己○○商談結
        果，現場將圍牆打掉，鋪上柏油路，現場即視為道路，
        在申請時將205之41地號套圖套掉，即沒有畸零地問題
        ，但要求10萬元賄款才願意配合核准該案，丙○○將商
        談結果告訴我，我通知吳毓廷，吳毓廷再轉告林志煥，
        林志煥同意上述作法及支付賄款10萬元，後因現住戶拒
        絕拆除圍牆及鋪設柏油，要求仍依現況核發建築線，己○○仍要求10萬元賄款，業主林志煥還是支付了該筆10
        萬元賄款。由於吳毓廷於86年6月30日已先支付2件一半
        的測量費用6萬3千元，尚餘6萬3千元測量費尾款，因林
        志煥要求暫時不需佳陽公司開立發票，所以需扣除5五
        ％營業稅，2件共6千元，尾款即為5萬7千元，加上己○○賄款10萬元，林志煥乃簽發華南商業銀行建成分行、
        票號ZB0000000號、金額15萬7千元之支票，於86年7月
        16日親至佳陽公司交付丙○○，丙○○交給劉麗惠入帳
        後，立即再向劉麗惠支領10萬元現金交給蔡淇滄」（87
        年度偵字第6964號偵查卷第115頁至第120頁）、「林志
        煥在86年7月16日到公司簽發1張15萬7千元支票，內含
        10萬元交際費」（87年度偵字第6964號偵查卷第193頁
        反面至第194頁）。
    ３、證人吳毓廷於臺北縣調查站調查、偵查中及原審調查時
        分別證稱：「我曾受業主林志煥之委託，透過佳陽公司
        向臺北縣政府工務局申請指定板橋市○○○段溪頭小段
        201之1、201之5及201之7等地號及同小段第199地號2建
        築線申請案，測量費各6萬3千元，我於86年6月30日先
        代業主林志煥支付6萬3千元（事後由林志煥則返還該筆
        款項予本人），嗣後因我未繼續受林志煥委託代理設計
        、請照等業務，所以其尾款係如何給付，我不清楚。佳
        陽公司劉經理（指戊○○）曾向我表示承辦人索取前述
        板橋市○○○段溪頭小段201之1、201之5及201之7等地
        號指定建築線案之賄款10萬元，因該基地緊鄰之205之
        41地號有圍牆，圍牆外為既成巷道，圍牆內有約1公尺
        左右之空地與201之1地號連接，該空地屬畸零地，因畸
        零地需取得地主同意書，才能申請建築線，為避免麻煩
        ，劉經理建議並與我討論後，決定圍牆打掉，將柏油鋪
        至205之41地號與201之1地號之地界處，於套繪時將畸
        零地套繪掉，經我轉知業主同意後，由丙○○負責與承
        辦人協調，後由劉經理與我聯絡表示該承辦人索賄10萬
        元才同意上述方式辦理，經我徵求業主林志煥同意後，
        轉知劉經理，嗣後因該地住戶不同意而無法依上述協議
        進行，而佳陽公司亦不願意擔負偽造文書之責任，故依
        實測繪當地現場圖及建築線圖。嗣後因林志煥未繼續委
        請本人設計及申請指定建築線等，所以我不知道林志煥
        有無給付該筆款項。前開指定建築線案，業主為趕在容
        積率實施前請得建築線圖，所以雖然我個人對前述205
        之41地號之空地是否屬畸零地，在法規認定上仍有疑義
        ，還是轉知業主同意以上述行賄方式處理本申請案」（
        87年度偵字第6964號偵查卷第112頁至第114頁）、「（
        有無交付交際費10萬元？）有，因該案有認定上之問題
        ，涉及占用道路問題，怕會影響核發建照時間，因法規
        有爭議，我與業主林志煥溝通，10萬元由業主林志煥交
        予戊○○」（87年度偵字第6964號偵查卷第194頁）、
        「是否為畸零地法規上有疑義，臺北縣對既成巷道的法
        規爭議較多，測量公司提供一些法規給我參考，將畸零
        地套繪掉，說這樣做比較單純，主要也是要趕容積率」
        （原審90年5月21日訊問筆錄）。
    ４、證人林志煥於臺北縣調查站調查時證稱：「我係透過吳
        毓廷建築師委請佳陽公司辦理板橋市○○○段溪頭小段
        201之1、201之5及201之7等地號及同小段199地號之指
        定建築線案，每案測量費各為6萬3千元，據吳毓廷告訴
        我恰巧即將實施容積率限制，佳陽公司之申請案件非常
        多，為趕在容積率實施前完成申請案，需另行給付10萬
        元之趕工費。我係分2次付款，先付6萬5千元（應係6萬
        3元之筆誤），嗣後再以華南商業銀行建成分行12500之
        9甲存帳號之支票給付15萬7千元」（87年度偵字第6964
        號偵查卷第178頁及反面）。雖證人林志煥所證述致送
        金錢之原因，與丙○○、戊○○、吳毓廷等人所陳述之
        原因未臻一致，惟本件指定建築線案因涉及畸零地認定
        問題及為趕在實施容積率管制前，而由林志煥提議以10
        萬元解決之情，業據丙○○、戊○○、吳毓廷等人證述
        綦詳，既涉及是否不法，或致林志煥語多保留，或認知
        不一致，惟林志煥、丙○○、戊○○及吳毓廷等人所陳
        述交付賄款10萬元並無不同。此外，復有佳陽公司帳冊
        及審查表影本1紙在卷可稽。
    ５、「86定--板01--1607號」指定建築線案件確係由己○○
        承辦一節，為被告己○○所坦認，並有該核定案件影本
        1紙在卷（均附於87年度偵字第6964號偵查卷第121頁至
        第130 130頁）可佐，被告己○○自共同被告丙○○取
        得10萬元賄款無訛。
（二）、上揭事實二 (二)部分：業據
    １、共同被告丙○○於臺北縣調查站調查及檢察官偵查中供
        稱：「86定--板06--1436號」（即板橋市○○段1929、
        1930地號）指定建築線案，乃錢宏洋建築師受誠世建設
        公司委託向本公司辦理，於86年6月24日送件，同年月
        27日核准，承辦人是己○○。本件申請案測量費是6萬
        元，因業主要求儘快取得核准，故經業主同意多收2萬
        元作為送給臺北縣政府承辦人己○○的交際費。款項是
        我經手的，我可以確定有把這2萬元支付出去」（87年
        度偵字第6047號偵查卷第102頁及反面）。
    ２、證人戊○○於偵查中經檢察官質以本件是否因趕時間而
        送2萬元之交際費時，亦證稱確有其事（87年度偵字第
        17361號偵查卷第56頁）。
    ３、證人錢宏洋於臺北縣調查站調查及檢察官偵查中證稱：
        「板橋市○○段1929、1930地號之土地，乃誠世建設公
        司委請我做建築設計、規劃、監造，由我委請佳陽公司
        辦理指定建築線案，該案有支付2萬元交際費予佳陽公
        司，由佳陽公司轉交都計課承辦人員。誠世建設公司負
        責人連振毅於86年6月間和前述地號地主洽談合建事宜
        ，地主方面曾辦理過建築線，經戊○○周案查過後，表
        示該建築線案已過期，需要重新辦理建築線之申請，由
        於當時臺北縣已快實施容積率，連振毅認為如在容積率
        實施前拿到建築線圖，建築面積才能和投資計劃吻合，
        才願和地主簽約，如實施容積率後才申請到建築線，建
        築面積會減少，不符合投資效益，就不願和地主簽約，
        我詢問戊○○在容積率實施前可否拿到建築線，戊○○
        和都計課承辦人溝通後，告訴我說承辦人同意，但要求
        2萬元交際費，才會把該申請案挪到前面優先辦理，會
        在時間內申請到建築線，經我向連振毅請示需支付2萬
        元交際費給都計課承辦人，才會在容積率實施前拿到，
        連振毅同意支付2萬元交際費，於是我就委請佳陽公司
        戊○○辦理前述地號建築線之申請。前述地號之建築線
        於86年6月底申請下來，連振毅要我先代墊都計課承辦
        人員要的2萬元交際費，於是我在86年7月間簽發臺北市
        ○○○○路分行、票號K00000000號、金額8萬元之支票
        寄給佳陽公司，其中6萬元是佳陽公司測量及申請建築
        線費，另2萬元是給佳陽公司戊○○代轉都計課承辦人
        員。連振毅在86年12月間向我要申請建築線費用之發票
        才付款，於是我建築師事務所的會計才向佳陽公司索討
        發票，佳陽公司表示2萬元是支付都計課承辦人的交際
        費，不開立發票，申請建築線費用6萬元，開立發票需
        加5％之營業稅3千元，於是我就匯款3千元給佳陽公司
        ，佳陽公司則開立申請建築線6萬3千元的發票給我，我
        再拿該發票向誠世建設公司請款，誠世建設公司則簽發
        彰化商業銀行西松分行、票號EU0000000號、金額8萬3
        千元的支票給我」（87 年度偵字第6047號偵查卷第13
        2頁至第134頁）、「（有付交際費？）整筆付8萬多元
        。（其中含2萬元交際費？是」（87年度偵字第17361號
        偵查卷第55頁及反面）。核彼3人證述之情節大致相符
        ，此外，復有支票存根聯1紙在卷可憑。
    ４、「86定--板06--1436號」指定建築線案件，確係由己○○承辦1節，亦為被告己○○所坦認，並有該核定案件影
        本在卷（附於87年度偵字第6047號偵查卷第136頁至第1
        38頁）可佐，被告己○○自共同被告丙○○取得2萬元
        賄款，應堪信為事實。
（三）、被告己○○於87年3月26日在臺北縣調查站接受測謊時
        ，就：其未收到丙○○轉送業主之金錢之問題，經測謊
        結果呈情緒波動之反應，應係說謊，此有法務部調查局
        87年3月27日（87）陸（3）字第87130458號鑑定通知書
        1紙在卷（87年度偵字第17361號偵查卷第108頁）可憑
        。另該局測謊作業規定須經2次測試始作結果研判，用
        以區別受測者情境緊張或說謊，未有第1次通過測試情
        事，被告己○○整體測試過程注意力欠佳，較不配合測
        試等情，亦經法務部調查局臺北縣調查站91年1月4日調
        科參字第90082739號及91年5月8日板字第09144407480
        號函敘在卷。被告己○○否認收取金錢，顯不足採，及
        其稱第1次已通過測謊云云，尚無從為其有利之認定，
        其上開犯行，均堪予認定。
三、查共同被告丙○○明知被告庚○○、己○○2人因犯職務上
    之行為收受賄賂所得之財物，仍故為收受，所犯係貪污治罪
    條例第15條之罪，該條之法定本刑為「1年以上7年以下有期
    徒刑，得併科新臺幣3萬元以下罰金」，較刑法第339條第1
    項詐欺取財罪之法定本刑為「5年以下有期徒刑、拘役或科
    或併科1千元以下罰金」為重，衡情丙○○應無向業主詐稱
    向官員行賄，於取得業主所交付之款項後，未向承辦公務員
    行賄，猶堅指已交付賄款，自承觸犯重罪之理，被告等辯稱
    丙○○擅自向業主訛詐稱須行賄承辦人一節，並非可採。
四、核被告庚○○及己○○所為，均係犯貪污治罪條例第5條第1
    項第3款之對於職務上行為收受賄賂罪。就事實欄一、（一
    ）（二）部分，「85定：永19：2384號」「86定：中05：
    1266號」，被告庚○○另犯刑法第211條之變造公文書罪。
    被告庚○○先後多次犯行及被告己○○先後2次犯行，時間
    緊接，所犯罪名與構成要件均屬相同，顯各係基於概括之犯
    意而為，均應依刑法第56條連續犯之規定各以一罪論，並分
    別加重其刑。被告庚○○所犯貪污治罪條例第5條第1項第3
    款之對於職務上行為收受賄賂罪，與所犯刑法第211條之變
    造公文書罪二罪間，具方法結果之牽連關係，應依情節較重
    之貪污治罪條例第5條第1項第3款之對於職務上行為收受賄
    賂罪論處。檢察官雖未就被告庚○○所犯刑法第211條之變
    造公文書罪論擬，惟該部分與已起訴之貪污治罪條例第5條
    第1項第3款部分，具方法結果之牽連關係，為起訴效力所及
    ，本院自應一併審理。被告庚○○如事實一（六）、（七）
    、（八）部分，雖未據檢察官提起公訴，惟該部分之事實與
    本件論罪、科刑部分之時間緊接，所犯罪名與構成要件均屬
    相同，具有連續犯之裁判上一罪關係，為起訴效力所及，本
    院自得併予審理。
五、原審對被告庚○○、己○○予以論罪科刑，固非無見，惟查
    ：（一）、原判決認被告庚○○、己○○另涉有收受茶水費
    之犯行（詳如後述），尚有違誤；（二）、又認被告庚○○
    於86年8月間，利用臺北縣政府預定於86年8月15日實施容積
    率將造成各建商推出建築案之建築面積減少之預期心理，以
    能優先核准為由，於85年2月3日核發「86定-- 中26--1966
    號」（申請基地為臺北縣中和市○○段517部分、520部分地
    號2筆土地）指定建築線時，對於職務上之行為，由業主臺
    灣省物資局委託設計建築師駱久雄交付賄款5萬元予丙○○
    轉交庚○○收受之犯行部分，亦有違誤如後述。被告2人提
    起上訴否認犯罪，雖無足取，然原判決既有如上之可議，即
    屬無可維持，應由本院將原判決關於庚○○、己○○部分收
    受賄賂部分均撤銷改判。爰審酌被告庚○○、己○○任職公
    務員，竟知法犯法收受賄款，有害公務員應奉公守法廉潔自
    持之操守，及其等之品行、犯罪動機、目的、手段、犯罪所
    得及犯罪後之態度等一切情狀，分別量處如主文第2項、第3
    項所示之刑，併依序宣告褫奪公權6年、5年。
六、被告庚○○、己○○2人所得依序如主文第2項、第3項所示
    之財物，應予追繳沒收，如全部或一部無法追繳時，應以其
    財產抵償之。
貳、無罪部分：
一、公訴意旨另以：
（一）、佳陽公司負責人丙○○為公司業務之需要及便利，且為
        與臺北縣政府工務局都市計畫課指定建築線各承辦人建
        立良好關係及避免遭刁難，遂以茶水費名義，指示該公
        司職員徐瑞珠，依案件數於測量時致送各承辦人：
    １、經核算被告庚○○自86年1月至87年3月間，共承辦由該
        公司申請之指定建築線40案，於86年8月15日實施容積
        率前計35案，新辦案件6件，每件收取茶水費5千元，逾
        期重辦案件29件，每件收取3千元（86定--莊21--1713
        號、86定--中26--1261號、86定--永09--1260號、86定
        --莊51--1244號、86定--永21--1353號、86定--永31--
        1271號、86定--莊34--1274號、86定--永35--1270號、
        86定--永29-- 1647、86定--莊36--1679號、86定--中
        05--742號、86定--永35--992號、86定--莊19--110 1
        號、86定--莊31--997號、86定--永29--1947號、86定
        --莊22--1980號、86定--莊40--1756號、86定--永27--
        346號、86定--中03--743號、86定--中13--451號、86
        定--永17--170號、86定--莊57--146號、86定--中07--
        532號、86定--板3 4--499號、86定--永27--528號、86
        定--永27--26 6號、86定--永27--268號、86定--莊
        53--452號、8 6定--中06--793號、86定--永11--0529
        號、86定--永27--406號、86定--中05--763號、86定--
        中04-- 531號、86定--莊59-- 805號、86定--永25--
        948號、86定--莊41--685號。），86年8月15日以後計5
        案，每案均收3千元（87定--土06--062號、86定--永17
        --2130號、86定--淡28-- 2188號、86定--淡32--2218
        號、86定--土01--047號、87定--土03--062號），共計
        收取茶水費13萬2千元。
    ２、經核算自86年初至87年1月間，己○○承辦由佳陽公司
        申請之指定建築線18案，於86年8月15日實施容積率前
        計13案（86定--板15--0292號、86定--板24--539號、
        86定--板15--986號、86定--板01 --655號、86定--板
        14--869號、86定--板23--985 號、86定--板06--1300
        號、86定--板09--1375號、86定--板01--1645號、86定
        --板01--1731號、86定--板04--1835號、86定--板01--
        1927號、86定--板10--417號），新辦案件1件，每件收
        取茶水費5千元，逾期重辦案件12件，每件收取3千元，
        86年8月15日以後計5案（86定--蘆12--2210號、86定--
        蘆19--2234號、87定--莊48--038號、86定--股06--2
        269號、87定--莊46--0016號「起訴書記載為86定--股
        06--2269號」），每案均收取茶水費3千元，共計收取
        茶水費5萬6千元。因認被告庚○○、己○○2人另均涉
        有貪污治罪條例第5條第1項第3款之對於職務上行為收
        受賄賂罪嫌。
（二）、被告庚○○於86年8月間，利用臺北縣政府預定於86年8
        月15日實施容積率將造成各建商推出建築案之建築面積
        減少之預期心理，以能優先核准為由，於85年2月3日核
        發「86定--中26--1966號」（申請基地為臺北縣中和市
        ○○段517部分、520部分地號2筆土地）指定建築線時
        ，對於職務上之行為，由業主臺灣省物資局委託設計建
        築師駱久雄交付賄款5萬元予丙○○轉交庚○○收受，
        因認被告庚○○另涉有貪污治罪條例第5條第1項第3款
        之對於職務上行為收受賄賂罪嫌。
二、按犯罪事實應依證據認定之，無證據不得推定其犯罪事實；
    不能證明被告犯罪者，應諭知無罪之判決，刑事訴訟法第
    154條第2項及第301條第1項前段，分別定有明文。又認定不
    利於被告之事實，須依積極證據，苟積極證據不足為不利於
    被告事實之認定時，即應為有利於被告之認定，更不必有何
    有利之證據。至共同被告所為不利於己之陳述，固得採為其
    他共同被告犯罪之證據，惟此項不利之陳述，須無瑕疵可指
    ，而就其他方面調查，又與事實相符，始得採為其他共同被
    告犯罪事實之認定，最高法院著有30年上字第816號及86年
    台上字第419號判例可資參照。
三、本件公訴人認（一）、被告庚○○、己○○等涉有收受茶水
    費之犯行，無非係以證人丙○○、戊○○及徐瑞珠等人之證
    述為其論據。惟經訊據被告庚○○、己○○2人，則均堅決
    否認有公訴人所指之犯行，辯稱：上開證人之證言均屬傳聞
    證據，未足資為認定彼等有罪之依據，且彼等於承辦佳陽公
    司申請案件之過程，速度並未較其他公司申請者為快等語。
    （二）、又認被告庚○○於86年8月間，利用臺北縣政府預
    定於86年8月15日實施容積率將造成各建商推出建築案之建
    築面積減少之預期心理，以能優先核准為由，於85年2月3日
    核發「86定--中26--1966號」（申請基地為臺北縣中和市○○段517部分、520部分地號2筆土地）指定建築線時，對於
    職務上之行為，由業主臺灣省物資局委託設計建築師駱久雄
    交付賄款5萬元予丙○○轉交庚○○收受，無非係以共同被
    告丙○○於臺北縣調查站調查及檢察官偵查中供稱：「86定
    --中26--1966號」指定建築線案，係庚○○承辦，「86定--
    中26--1966號」業主為物資局，該筆交際費5萬元由物資局
    直接送至佳陽公司，再由其轉交庚○○，致送款項之目的，
    為求快速通過，於交付款項時，均會向承辦人表示款項數目
    ，希望協助案件儘速通過，承辦人收受後，案件大約於1週
    內可核准，一般申請案件之核准時間則須2至3週等語（87
    年度偵字第6047號偵查卷第11頁及反面、87年度偵字第1736
    1號偵查卷第51頁至第52頁）。證人即建築師駱久雄於臺北
    縣調查站調查及檢察官偵查中亦證稱：「86定--中26--1966
    號」指定建築線案件，係業主臺灣省物資局職工福利委員會
    委託其設計之公寓大廈建築，其再介紹佳陽公司辦理申請指
    定建築線事宜，其曾以電話向佳陽公司之戊○○經理催辦，
    劉經理表示因86年8月15日即將實施容積率，都計課案件甚
    多，如欲趕辦，需另付5萬元交際公關費，其允諾將轉達物
    資局，並向劉經理稱關於交際公關費之事，由該公司自行與
    物資局接洽。事後其已電告物資局職工福利委員會主任委員
    甲○○，支付之細節則由甲○○與佳陽公司談等語（87年度
    偵字第6964號偵查卷第168頁至第171頁、87年度偵字第1736
    1號偵查卷第51頁）。於原審證稱：「是佳陽公司的戊○○
    經理跟我講的，我是請佳陽公司辦理指定建築線，事先他們
    跟我講好費用是多少，之後，又跟我暗示說要給交際費，我
    跟劉經理說由他處理就好了，物資局的案件測量費及交際費
    全部是物資局支付的，測量費及交際費是交給佳陽公司的等
    語（原審90年4月23日訊問筆錄）。惟經訊據被告庚○○堅
    決否認有公訴人所指之犯行，辯稱：物資局為公家機關，如
    何將交付交際費等語。
四、經查：
（一）、茶水費部分
     1、按刑法上之收受賄賂罪，以他人有行求賄賂之事實為前
        提，若他人所交付之物並非基於行賄意思，則其物即非
        賄賂，自無收受賄賂之可言。故賄賂之不法報酬必須與
        公務員之職務行為或違背職務行為具有一定之對價關係
        ，苟非關於職務行為或違背職務行為之報酬，即不得謂
        為賄賂（最高法院70年台上字第1186號判例意旨參照）
        。
     2、證人丙○○、戊○○等人並未親眼目睹被告被告庚○○
        、己○○2人有收受茶水費之賄款，彼等於調查時之證
        述，僅憑證人徐瑞珠所告知之傳聞證據，已難據為不利
        被告之證據；參以丙○○於本院調查時復證稱：「茶水
        費部分，我們小姐有時也會請他們承辦人員吃飯，我是
        授權我們公司小姐，我沒有實際去了解實際運作情形。
        教付茶水費部分除了徐瑞珠之說法及收款簿之記載外、
        並無其他證據可資證明」等語（本院前審91年5月24日
        訊問筆錄），益徵被告等之所辯非虛。
     3、85及86年度被告等審理暨核准佳陽公司申請建築線案件
        中，由被告庚○○負責承辦之案件，自受理至核准之天
        數，85年度平均為14.64日，86年度平均為10.08日。經
        與該2年度中其他都計課各主要承辦人所承辦建築線業
        務之測量公司之案件比較，被告庚○○承辦之佳陽公司
        案件，並無日數明顯減少而有快速通過之情形；另被告
        乙○○承辦佳陽公司申請案件，核准平均天數與「里光
        」、「國興」、「泰平」、「緯達」等各家主要承辦公
        司比較，速度僅較「緯達」稍快，排名為第4四位，亦
        無較其他承辦公司快速之情形。被告庚○○、乙○○辯
        稱所承辦佳陽公司申請案件之速度並無異常，亦堪採信
        。
     4、證人徐瑞珠於臺北縣調查站調查中雖證稱：「一般而言
        ，我都是利用臺北縣政府通知本公司會勘的信封內裝千
        元現鈔，於臺北縣政府都計課辨公室，或利用請該課人
        員吃飯之機會，交給個個案件之承辦人員」（87年3月
        17日調查筆錄），然「案發當時都計課辦公室之擺設與
        庭提之照片相同，辦公桌是排一整排」等語，業據丙○○陳明（本院前審91年5月24 日訊問筆），而依卷附照
        片所攝，臺北縣政府工務局都計課辦公室座位均係開放
        矮櫃檯式並排之座位，即中午時分，猶有人走動，若有
        行賄之舉，實難免為他人所撞見。徐瑞珠證稱於受賄者
        之開放式辦公處所行賄，顯有違經驗法則，不足採據。
     5、徵諸證人徐瑞珠於87年3月17日在臺北縣調查站調查時
        證稱：「茶水費是核准後才送，目的是在感謝」等語，
        於89年3月17日原審訊問時亦為相同證述（原審86年3月
        17日訊問筆錄），丙○○於本院前審調查時復為同一證
        述（本院前審91年5月24日訊問筆錄）。縱徐瑞珠有交
        付茶水費情事，與被告庚○○、己○○2人承辦指定建
        築線案件之職務間，並無對價關係，自不得以收受賄賂
        之罪相繩。
     6、被告庚○○、己○○2人提起上訴，否認該部分之犯罪
        ，為有理由，惟因公訴人認該部分之犯行與前揭論罪、
        科刑部分之犯行，分別具有連續犯之裁判上一罪關係，
        爰均不另為無罪之諭知。
（二）、被告庚○○於85年2月3日核發「86定--中26--1966號」
        （申請基地為臺北縣中和市○○段517部分、520部分地
        號2筆土地）指定建築線時，對於職務上之行為，由業
        主臺灣省物資局委託設計建築師駱久雄交付賄款5萬元
        予丙○○轉交庚○○收受部分。
     1、訊據被告庚○○堅決否認有公訴人所指此部分之犯行，
        辯稱：物資局為公家機關，如何交付交際費等語。
     2、證人即前台灣省物資局職工福利委員會主任委員王火水
        於本院審理時到庭證稱：84年開始擔任台灣省物資局職
        工福利委員會主任委員，但85年初就不擔任主任委員，
        但還是在物資局上班，我擔任1年的主任委員期間有參
        與建築案，之後就沒有參與，建照、執照的起照人是物
        資局職工福利委員會，建築案不是委託駱久雄，職工福
        利委員會建屋未編列給承辦公務員公關費的預算，任內
        無因本建築案支付給公務員任何公關費，佳陽公司經理
        戊○○亦無談到要給公關費的事情，不認識庚○○等語
        （見本院95年5月23日審理筆錄）。
     3、雖共同被告丙○○於臺北縣調查站調查及檢察官偵查中
        供稱：「86定--中26--1966號」指定建築線案，係庚○○承辦，「86定--中26--1966號」業主為物資局，該筆
        交際費5萬元由物資局直接送至佳陽公司，再由其轉交
        庚○○，致送款項之目的，為求快速通過，於交付款項
        時，均會向承辦人表示款項數目，希望協助案件儘速通
        過，承辦人收受後，案件大約於1週內可核准，一般申
        請案件之核准時間則須2至3週等語（87年度偵字第6047
        號偵查卷第11頁及反面、87年度偵字第17361號偵查卷
        第51頁至第52頁）。證人即建築師駱久雄於臺北縣調查
        站調查及檢察官偵查中亦證稱：「86定--中26- -1966
        號」指定建築線案件，係業主臺灣省物資局職工福利委
        員會委託其設計之公寓大廈建築，其再介紹佳陽公司辦
        理申請指定建築線事宜，其曾以電話向佳陽公司之戊○○經理催辦，劉經理表示因86年8月15日即將實施容積
        率，都計課案件甚多，如欲趕辦，需另付5萬元交際公
        關費，其允諾將轉達物資局，並向劉經理稱關於交際公
        關費之事，由該公司自行與物資局接洽。事後其已電告
        物資局職工福利委員會主任委員甲○○，支付之細節則
        由甲○○與佳陽公司談等語（87年度偵字第6964號偵查
        卷第168頁至第171頁、87年度偵字第17361號偵查卷第
        51頁）。於原審證稱：「是佳陽公司的戊○○經理跟我
        講的，我是請佳陽公司辦理指定建築線，事先他們跟我
        講好費用是多少，之後，又跟我暗示說要給交際費，我
        跟劉經理說由他處理就好了，物資局的案件測量費及交
        際費全部是物資局支付的，測量費及交際費是交給佳陽
        公司的等語（原審90年4月23日訊問筆錄）。
     4、衡情，公家機關實無預算可資編列交際費或公關費，證
        人甲○○前開於本院所述，應堪信為事實。共同被告丙○○及證人即建築師駱久雄前開所述，尚難遽採。
     5、被告庚○○提起上訴，否認此部分之犯罪，為有理由，
        惟因公訴人認該部分之犯行與前揭論罪、科刑部分，具
        有連續犯之裁判上一罪關係，爰不另為無罪之諭知。
據上論斷，應依刑事訴訟法第369條第1項前段、第364條、第299
條第1項前段，貪污治罪條例第2條前段、第5條第1項第3款、第
10條第1項、第2項、第17條，刑法第11條前段、第56條、第211
條、第55條、第37條第2項，判決如主文。
本案經檢察官沈明彥到庭執行職務。
中    華    民    國    95    年    6     月    20    日
                  刑事第八庭審判長法  官  鄭文肅
                                  法  官  陳國文
                                  法  官  江國華
以上正本證明與原本無異。
如不服本判決，應於收受送達後10日內向本院提出上訴書狀，其
未敘述上訴之理由者並得於提起上訴後10日內向本院補提理由書
（均須按他造當事人之人數附繕本）。
                                  書記官  何子傑
中    華    民    國    95    年    6     月    21    日
附錄本案所犯法條全文
貪污治罪條例第5條
有左列行為之一者，處7年以上有期徒刑，得併科新臺幣6千萬元
以下罰金︰一﹑意圖得利，擅提或截留公款或違背法令收募稅捐
或公債者。二﹑利用職務上之機會，詐取財物者。三﹑對於職務
上之行為，要求期約或收受賄賂或其他不正利益者。
前項第1款及第2款之未遂犯罰之。


司法院資訊處製作；財團法人民間司法改革基金會備份。
